【裁判字號】    97,訴,43
【裁判日期】    970423
【裁判案由】    違反槍砲彈藥刀械管制條例
【裁判全文】
臺灣臺東地方法院刑事判決                97年度訴字第43號
公  訴  人  臺灣臺東地方法院檢察署檢察官
被      告  乙○○
            丁○○
上二人共同
指定辯護人  本院公設辯護人  甲○○
上列被告等因違反槍砲彈藥刀械管制條例案件，經檢察官提起公
訴（97年度偵字第66號），本院判決如下：
    主  文
乙○○共同未經許可，持有空氣槍，處有期徒刑壹年拾月，併科
罰金新臺幣伍萬元，罰金如易服勞役，以新臺幣壹仟元折算壹日
。緩刑伍年。扣案之空氣長槍壹支（含瞄準鏡壹具，槍枝管制編
號：0000000000號）、小型二氧化碳高壓鋼瓶六瓶、
鋼珠一瓶，均沒收之。
丁○○未經許可，寄藏空氣槍，處有期徒刑壹年拾月，併科罰金
新臺幣伍萬元，罰金如易服勞役，以新臺幣壹仟元折算壹日。緩
刑伍年。扣案之空氣長槍壹支（含瞄準鏡壹具，槍枝管制編號：
0000000000號）、小型二氧化碳高壓鋼瓶六瓶、鋼珠
一瓶，均沒收之。
    事  實
一、乙○○基於未經許可持有空氣槍之犯意，於民國94年11月間
    某日，經由跳蚤雜誌購物方式，向某真實姓名年籍不詳之人
    ，購得以外接小型二氧化碳高壓鋼瓶內氣體為發射動力，可
    發射鋼珠（直徑約 6mm、重量約0.88公克）具有殺傷力之改
    造空氣長槍1支（含瞄準鏡1具，槍枝管制編號：0000000000
    號）、小型二氧化碳高壓鋼瓶6瓶、鋼珠1罐後，並自斯時起
    未經許可而持有之。迄於95年7月中旬，與丁○○2人共同持
    上開改造空氣槍、鋼珠瓶、小型二氧化碳高壓鋼瓶至臺東縣
    卑南鄉山區獵取野兔食用，嗣同日獵捕野兔完畢後，乙○○
    將上開改造空氣長槍交丁○○攜回臺東縣卑南鄉○○路 3巷
    32號住處藏放，而丁○○明知未經主管機關許可，不得寄藏
    、持有具有殺傷力之改造空氣長槍，竟仍基於受寄代藏上開
    空氣長槍之犯意而收受之。後於95年10月30日下午 3時15分
    許，經丁○○之弟林明志帶同警員至上開住處扣得上開改造
    空氣長槍、鋼珠、小型二氧化碳高壓鋼瓶，而循線查悉上情
    。
二、案經臺灣高等法院花蓮分院檢察署發交臺灣臺東地方法院檢
    察署檢察官偵查起訴。
    理由
一、證據能力認定之部分
  (一)所謂證據能力，指證據得提出於法院調查，以供作認定犯罪
    事實之用，所具備之形式資格。證據能力之有無，即證據是
    否適格，悉依相關法律定之，不許法院自由判斷。92年2月6
    日修正公布、同年9月1日施行之刑事訴訟法，增訂傳聞法則
    及其例外之規定，於第159條第1項修正為「被告以外之人於
    審判外之言詞或書面陳述，除法律有規定者，不得作為證據
    。」該條所稱「法律有規定」得作為證據者，乃傳聞法則之
    例外規定，例如增訂之第 159條之1至第159條之5、第206條
    等規定，此均屬有證據能力之法律規定。依法律規定為有證
    據能力之證據，於其條文如係規定應符合一定之要件，始例
    外取得證據能力者，如同法第159條之5規定之「明示或擬制
    同意」及「證據適當性」等要件，於個案審判上如何認定其
    符合規定之要件，自應於判決理由內依其調查所得，為必要
    之說明。又現行刑事訴訟法關於「鑑定」之規定，除選任自
    然人充當鑑定人外，另設有囑託機關鑑定制度，而依同法第
    198條、第208條之規定，不論鑑定人或鑑定機關、團體，固
    均應由法院、審判長、受命法官或檢察官視具體個案之需要
    而為選任、囑託，並依第 206條之規定，提出言詞或書面報
    告，始符合第159條第1項所定得作為證據之「法律有規定」
    之情形，否則所為之鑑定，仍屬傳聞證據。然於司法警察機
    關調查之案件中，為因應實務上，或因量大、或有急迫之現
    實需求，併例行性當然有鑑定之必要者，例如毒品之種類與
    成分、尿液之毒品反應，或者槍彈有無殺傷力等鑑定，基於
    檢察一體原則，得由該管檢察長對於轄區內之案件，以事前
    概括選任鑑定人或囑託鑑定機關、團體之方式，俾便轄區內
    之司法警察官、司法警察對於調查中之此類案件，得即時送
    請先前已選任之鑑定人或囑託之鑑定機關、團體實施鑑定，
    以求時效（法務部92年9月1日法檢字第0920035083號函參照
    ，刊載於法務部公報第 312期）。此種由檢察機關概括選任
    鑑定人或概括囑託鑑定機關、團體，再轉知司法警察官、司
    法警察於調查犯罪時參考辦理之作為，法無明文禁止，係為
    因應現行刑事訴訟法增訂傳聞法則及其例外規定之實務運作
    而為，此種由司法警察官、司法警察依檢察官所概括選任之
    鑑定人或囑託鑑定機關、團體所為之鑑定結果，與檢察官選
    任或囑託為鑑定者，性質上並無差異，同具有證據能力（最
    高法院96年度臺上字第2860號判決意旨可資參照）。查本案
    卷附之內政部警政署刑事警察局95年12月12日刑鑑字第0950
    167219 號1份，係該局依檢察機關概括授權囑託執行鑑定職
    務所出具之書面鑑定報告，依刑事訴訟法第159條第1項及同
    法第208條第1項準用第206條第1項之規定，為傳聞法則之例
    外，且上開證據係檢察官用以證明被告乙○○、丁○○有無
    持有、寄藏具有殺傷力之空氣槍事實之證據，自具有關連性
    ，而得作為證據，按之被告及其辯護人對於上開槍彈鑑定書
    始終不爭執其證據能力，且被告及其辯護人於審判中對於前
    開鑑定書均同意有證據能力，此有卷附本院準備程序及審判
    筆錄各 1份可查，而依其作成時之情況，亦無不適當之情形
    ，則刑事警察局前揭所為之書面鑑定報告，自屬首揭「法律
    有規定」得為證據之情形，而有證據能力。
  (二)被告以外之人於審判外之陳述，雖不符刑事訴訟法第 159條
    之1至第 159條之4之規定，而經當事人於審判程序同意作為
    證據，法院審酌該言詞陳述或書面陳述作成時之情況，認為
    適當者，亦得為證據。當事人、代理人或辯護人於法院調查
    證據時，知有第159條第1項不得為證據之情形，而未於言詞
    辯論終結前聲明異議者，視為有前項之同意，同法第 159條
    之5 定有明文。上開條文之立法意旨在於傳聞證據未經當事
    人之反對詰問予以核實前，原則上先予排除，惟若當事人已
    放棄反對詰問權，於審判程序中表明同意該等傳聞證據可作
    為證據，或於言詞辯論終結前未聲明異議，基於尊重當事人
    對傳聞證據之處分權，及證據資料愈豐富，愈有助於真實發
    見之理念，且強化言詞辯論主義，使訴訟程序得以順暢進行
    ，上開傳聞證據亦均具有證據能力。經查，本判決下列所引
    用之各該被告以外之人於審判外之言詞或書面陳述（除槍彈
    鑑定書之證據能力已如上述外），固均屬傳聞證據，惟被告
    及其辯護人於本院準備程序及審理期日中，就該等證據方法
    之證據能力乙節均表示沒有意見，並同意有證據能力，且迄
    至本案言詞辯論終結前，對於前揭具有傳聞證據性質之證據
    ，既已知其情，猶未聲明異議，本院審酌上開證據資料製作
    時之情況，尚無違法不當取證及證據證明力明顯過低之瑕疵
    ，亦認為以之作為證據均屬適當，揆諸前開規定與說明，前
    揭證據資料自應有證據能力，故均得採為認定被告犯罪事實
    之證據。
二、認定犯罪事實所憑之證據及理由：
    上揭犯罪事實，業據被告乙○○、丁○○二人於本院審理中
    坦白承認，且其等之供詞互核相符，並有扣案改造空氣槍1
    支（槍枝管制編號：0000000000 號）、鋼珠1瓶及小型二氧
    化碳高壓鋼瓶 6瓶可資為憑。而上開扣案之槍枝經內政部警
    政署刑事警察局鑑定結果，認係以外接小型二氧化碳高壓鋼
    瓶內氣體為發射動力之空氣長槍，機械性能良好，經裝填直
    徑約6mm（重量約0.88公克）鋼珠試射3次，測得鋼珠速度分
    別為184、184、182公尺/秒，換算其動能為14.90、14.90、
    14.57焦耳，單位面積動能分別為52.69、52.69、51.55焦耳
    / 平方公分。而就殺傷力之相關數據，依日本科學警察研究
    所之研究結果，彈丸單位面積動能達 20焦耳/平方公分，則
    足以穿入人體皮肉層等情，有該局95年12月12日刑鑑字第09
    50167219號槍彈鑑定書1份及照片6張在卷可稽（見臺灣臺東
    地方法院檢察署95年度偵字第2623號偵查卷宗第17至19頁）
    。是扣案之空氣長槍 1支經實際試射所測得之單位面積動能
    高達52.69、52.69、51.55焦耳/平方公分，依上開槍彈鑑定
    書所載之殺傷力數據可知，已足以穿入人體皮肉層，顯見該
    空氣長槍確具有殺傷力。綜上足認被告乙○○、丁○○之自
    白確與事實相符，本件事證明確，被告 2人上揭犯行均堪認
    定，應依法論科。
三、論罪與量刑：
  (一)按槍砲彈藥刀械管制條例第 4條第1項第1款所稱之空氣槍，
    依同條例第 5條規定，非經中央主管機關許可，不得持有、
    寄藏，其持有之繼續，為行為之繼續，亦即一經持有槍械，
    罪已成立。次按寄藏與持有，均係將物置於自己實力支配之
    下，僅寄藏必先有他人之持有行為，而後始為之受寄代藏而
    已，故寄藏之受人委託代為保管，其保管之本身，亦屬持有
    ，不過，此之持有係受寄之當然結果（最高法院74臺上字第
    3400號判例參照）。故槍砲彈藥刀械管制條例第8條第4項之
    未經許可，寄藏槍砲，必受寄人受他人委託，而自他人持有
    中，將受寄槍砲，以代為保管收藏之意思，移轉於自己實力
    支配之下，始足當之。
  (二)被告 2人所持有之扣案改造空氣長槍雖屬改造，然其既係以
    金屬槍管及擊發裝置等組合而成，零件完整，具有空氣槍型
    式，復利用外接高壓鋼瓶內之壓縮氣體，在瞬間釋出之動能
    作為推動力，既可發射鋼珠，且具有殺傷力，而具有空氣槍
    之功能，有卷附上開槍彈鑑定書可按。被告 2人未經許可而
    持有、寄藏之，核被告乙○○所為，係犯槍砲彈藥刀械管制
    條例第8條第4項之未經許可持有空氣槍罪；被告丁○○所為
    ，係犯槍砲彈藥管制條例第8條第4項之未經許可寄藏空氣槍
    罪。檢察官就被告丁○○所為，雖於起訴書論罪法條欄認係
    犯槍砲彈藥刀械管制條例第8條第4項之未經許可持有可發射
    金屬子彈具有殺傷力之長槍罪，惟該起訴書之犯罪事實欄一
    既已載明被告將上揭扣案之改造空氣槍 1支（槍枝管制編號
    ：0000000000號）寄藏在住處屋內之事實，此部分顯屬法條
    之誤載，應逕予更正。被告 2人彼此間，就非法持有空氣槍
    部分，具有犯意聯絡及行為分擔，為共同正犯。又被告丁○
    ○寄藏空氣槍之犯行部分，槍砲彈藥刀械管制條例將「持有
    」與「寄藏」為分別之處罰規定，則單純之持有，固不包括
    寄藏，但寄藏之受人委託代為保管，其保管本身所為之持有
    ，既係寄藏之當然結果，法律上自宜僅就寄藏行為為包括之
    評價，不應另就持有予以論罪。
  (三)按刑之量定，為求個案裁判之妥當性，法律固賦予法院裁量
    餘地，但此項裁量之行使，除應依刑法第57條規定，審酌行
    為人及其行為等一切情狀為整體之評價外，並應顧及比例原
    則，使罪刑均衡，輕重得宜，以契合社會及國民之法律感情
    。又犯罪之情狀顯可憫恕，認科以最低刑度仍嫌過重者，得
    酌量減輕其刑，刑法第59條定有明文。本院審酌被告 2人共
    同持有上開改造空氣長槍，僅供獵捕娛樂之用，並未將之用
    於不法，且前開改造空氣長槍雖具有殺傷力，為僅能發射鋼
    珠，不能擊發子彈，槍枝火力尚非強大，益徵被告 2人並無
    持槍傷人或擁槍自重之念頭，所為對於他人及國家社會侵害
    之程度亦非重大；再參以原住民本於其文化傳統，持槍狩獵
    動物乃為其特殊之生活習慣，而被告 2人雖不具原住民之身
    分，然被告乙○○之母親葉瑞香係阿美族平地原住民，此有
    卷附戶籍謄本 1份可查，顯見其受此特殊生活習慣之影響；
    又被告乙○○於臺東縣葬儀商業同業公會擔任大體專業人員
    ，此有員工在職證明書 1紙在卷可參，而被告丁○○於極樂
    園禮儀社擔任禮儀師及業務經理一職，此亦有員工職務證明
    書1紙可參，堪認被告2人均有正當工作維生。本院權衡被告
    2 人持有本案槍枝之罪情節及其所犯未經許可持有空氣槍罪
    為 3年以上10年以下有期徒刑之法定本刑相較，縱令對之科
    以最低度法定刑，猶嫌過重；又被告 2人於犯罪後供認犯行
    ，態度尚稱良好等一切情狀，爰依刑法第59條之規定，酌量
    減輕其刑，量處如主文所示之刑，並就併科罰金部分諭知易
    服勞役之折算標準。又查被告乙○○之前並無前科，被告丁
    ○○ 5年以內未曾因故意犯罪受有期徒刑以上刑之宣告，此
    有臺灣高等法院被告全國前案紀錄表1份存卷可考，被告2人
    因思慮不周致犯本罪，犯後已於本院審理中坦承犯行，尚知
    悔悟，且均當庭表明不敢再犯，足認被告2人經此教訓，自
    當知所警惕而無再犯之虞，本院綜核各情，認上開對被告所
    宣告之刑以暫不執行為適當，故均併予宣告緩刑5年，以啟
    自新。另按中華民國96年罪犯減刑條例業於96年7月16日施
    行，同條例第3條第1項第4款規定槍砲彈藥刀械管制條例第8
    條之罪，經宣告死刑、無期徒刑或逾有期徒刑1年6月之刑者
    ，不予減刑。查被告前揭所犯之罪有上開不得減刑之情形，
    是本案並無前開減刑規定之適用，併予指明。
  (四)末按從刑附屬於主刑，除法律有特別規定者外，依主刑所適
    用之法律，最高法院著有95年度第 8次刑事庭會議決議可參
    ，又法院科刑判決所適用之法律，無論係對主刑、從刑或之
    加重，減輕與免除等項，除法律別有規定外，均應本統一性
    或整體性之原則而適用之，不容與主刑所適用之法律任意割
    裂而適用其他法律，最高法院70年度臺上字第3149號判決意
    旨亦同此見。查扣案具有殺傷力之改造之空氣長槍 1支（含
    瞄準鏡 1具，槍枝管制編號：0000000000號），非經主管機
    關許可，不得持有，屬違禁物，應依刑法第38條第1項第1款
    之規定宣告沒收。又刑法第38條第 3項係規定「犯人」所有
    供犯罪所用之物，得宣告沒收，並非規定屬「被告」所有之
    物，始得宣告沒收，而共同正犯於意思聯絡範圍內，組成一
    共犯團體，團體中之任何成員均為「犯人」，供犯罪所用之
    物，只要屬於「犯人」所有，均得宣告沒收，不以必屬於本
    件被告所有者為限（最高法院84年臺上字第4102號、92年臺
    上字第787號判決要旨參照）。扣案之鋼珠1瓶及二氧化碳高
    壓氣瓶 6瓶，為被告乙○○所有供犯本罪所用之物，而被告
    丁○○就本件非法持有空氣槍部分，與被告乙○○有共同正
    犯之關係，已如前述，被告 2人均為本件非法持有空氣槍罪
    之「犯人」，上揭供犯罪所用之鋼珠 1瓶及二氧化碳高壓氣
    瓶 6瓶，均應依刑法第38條第1項第2款規定宣告沒收之。
據上論斷，應依刑事訴訟法第 299條第1項前段、第300條，槍砲
彈藥刀械管制條例第8條第4項，刑法第11條前段、第28條、第59
條、第42條第3項前段、第74條第1項第1款、第2款、第38條第1
項第1款、第2款，判決如主文。
本案經檢察官丙○○到庭執行職務
中    華    民    國    97    年    4     月    23    日
                  刑事第四庭  審判長法  官  陳弘能
                                    法  官  劉正偉
                                    法  官  陳君鳳
以上正本證明與原本無異。
如不服本判決應於收受本判決後10日內向本院提出上訴書狀；上
訴書狀應敘述具體理由。未敘述上訴理由者，應於上訴期間屆滿
後20日內向本院補提理由書狀（均須按他造當事人之人數附繕本
）。「切勿逕送上級法院」。
                                    書記官  沈茜庭
中    華    民    國    97    年    4    月    25    日
附錄本案論罪科刑法條全文：
槍砲彈藥刀械管制條例第8條
未經許可，製造、販賣或運輸鋼筆槍、瓦斯槍、麻醉槍、獵槍、
空氣槍或第4條第1項第1款所定其他可發射金屬或子彈具有殺傷
力之各式槍砲者，處無期徒刑或5年以上有期徒刑，併科新臺幣1
千萬元以下罰金。
未經許可，轉讓、出租或出借前項所列槍枝者，處 5 年以上有期
徒刑，併科新臺幣 1 千萬元以下罰金。
意圖供自己或他人犯罪之用，而犯前二項之罪者，處無期徒刑或
7 年以上有期徒刑，併科新臺幣 1 千萬元以下罰金。
未經許可，持有、寄藏或意圖販賣而陳列第 1 項所列槍枝者，處
3年以上10年以下有期徒刑，併科新臺幣700萬元以下罰金。
第1項至第3項之未遂犯罰之。


司法院資訊處製作；財團法人民間司法改革基金會備份。
